【裁判字號】    92,國,1
【裁判日期】    920521
【裁判案由】    國家損害賠償
【裁判全文】
臺灣桃園地方法院民事判決  九十二年度國字第一號
    原      告  丙○○
    兼
    訴訟代理人  戊○○
    被      告  交通部公路總局東西向快速道路北區工程處
                            設.
    法定代理人  甲○○      住.
    訴訟代理人  乙  ○      住.
    被      告  交通部公路總局第一區養護工程處
                            設台北縣樹林市○○路二一二號
    法定代理人  丁○○      住.
    訴訟代理人  劉楷律師
右當事人間請求國家損害賠償事件，本院判決如左：
    主    文
原告之訴及假執行之聲請均駁回。
訴訟費用由原告負擔。
    事    實
甲、原告方面：
一、聲明：
  (一)被告應連帶給付原告戊○○新台幣（下同）一百萬元及自起訴狀繕本送達翌日起
    至清償日止，按年息百分之五計算之利息，其中被告交通部公路總局東西向快速
    道路北區工程處（下稱東西向北工處）或被告交通部公路總局第一區養護工程處
    （下稱第一區養工處）二機關之任何一機關已履行給付，他機關免給付義務。
  (二)被告應連帶給付原告丙○○一百萬元及自起訴狀繕本送達翌日起至清償日止，按
    年息百分之五計算之利息，其中被告東西向北工處或被告第一區養工處二機關之
    任何一機關已履行給付，他機關免給付義務。
二、陳述：
  (一)原告戊○○、丙○○之子即被害人楊志傑於民國（下同）九十一年三月三十一日
    晚間，駕駛車號八Ｕ－五六二一號自小客車沿台六十六線（即觀音－大溪線東西
    向快速公路），由桃園縣觀音鄉往大溪鎮方向行駛，途經該路段十七點三公里處
    之迴轉道時，因道路急速左轉，且無足夠之交通警告牌示，致楊志傑轉彎不及，
    撞上道路護欄不幸身亡，經台灣桃園地方法院檢察署派員相驗屍體在案。
  (二)經查，本件肇事路段路況特殊，為一轉彎角度大於九十度之急彎路段，且彎道前
    又屬上坡，視線不清，屬足以影響行車安全之危險路段，道路設置、管理機關自
    應依交通部道路交通標誌標線號誌設置規則第二十二條、第二十四條、第五十四
    條、第八十五條前段、第一百六十二條、第一百六十三條之規定，於接近本案肇
    事彎道前之適當地點設置「警２」左彎標誌、「警四十九」慢行標誌、「限５」
    最高速限標誌、反光導標、及白色變體「慢」字等標誌及標線，惟被害人肇事時
    ，前揭標誌、標線無一存在，且「輔２」安全方向導引標誌亦僅設置二面，自有
    嚴重欠缺，另本案發生後，道路養護單位即被告第一區養工處即於肇事路段設置
    「警２」左彎標誌、「限５」最高速限標誌（將速限由時速五十公里降為二十五
    公里）、多面「輔２」安全方向導引標誌，於接近彎道處寫有「前方迴轉道」等
    字樣，且於彎道處劃設路旁障礙物體線，足見該路段原有交通標誌、標線確有不
    足之情。
  (三)查本件事故路段係由被告東西向北工處負責設計、施工及監造，並由被告第一區
    養工處中壢工務段負責養護，惟該事故路段於東西向北工處完工移交與第一區養
    工時，便未設置足夠且適當之交通標誌標線，第一區養工處於接管後，亦未依法
    設置足夠且適當之交通標誌標線，則被告二機關對該事故路段之設計施工實有不
    當，養護管理亦有欠缺，致生原告之損害，依國家賠償法第三條第一項、第五條
    、第九條第二項及國家賠償法施行細則第十八條第一項之規定，自應負損害賠償
    責任。
  (四)被告二機關間並無主觀之共同目的，以互相結合，是該二機關所負之責任為不真
    正連帶責任，茲將本件事故造成原告之損害列明如下：
    1.原告戊○○部分：
      (1)喪葬費：三十萬八千五百元。
      (2)扶養費：原告戊○○為四十三年九月廿九日生，於楊志傑死亡時未滿四十八
        歲，依內政部台灣地區簡易生命表之記載，四十歲男性之平均餘命為三五點
        二年，則自楊志傑死亡時起算，原告戊○○至少尚有餘命廿七年，依九十年
        度所得稅稅率條例規定，扶養親屬之寬減額為每人全年七萬二千元，以霍夫
        曼式計算法扣除百分之五中間利息後，原告戊○○得請求之扶養費為一百二
        十五萬一千二百八十五元，又原告戊○○育有一子一女，所負扶養之義務各
        半，則原告戊○○因楊志傑死亡所受扶養費之損害為六十二萬五千六百四十
        三元。
      (3)慰撫金：查楊志傑正值青年，原戊○○告中年喪子，白髮人送黑髮人，實屬
        人間至慘之事，精神上所受之打擊永難平復，所受精神慰撫金之損害以一百
        萬元計。
      (4)以上損害總計一百九十三萬四千一百四十三元。
    2.原告丙○○部分：
      (1)扶養費：原告丙○○為四十四年七月廿三日生，於楊志傑死亡時未滿四十七
        歲，依內政部台灣地區簡易生命表之記載，四十七歲女性之平均餘命為三九
        點九三年，則自楊志傑死亡時起算，原告丙○○至少尚有餘命三二點九三年
        ，得請求之扶養費為一百三十九萬八千三百四十六元，又原告丙○○育有一
        子一女，所負之扶養義務各半，則原告丙○○因楊志傑死亡所受扶養費之損
        害為六十九萬九千一百七十三元。
      (2)慰撫金：查楊志傑正值青年，原告丙○○中年喪子，白髮人送黑髮人，實屬
        人間至慘之事，精神上所受之打擊永難平復，所受精神慰撫金之損害以一百
        萬元計。
      (3)以上損害總計一百六十九萬九千一百七十三元。
  (三)綜上所述，原告二人之損害共為三百六十三萬三千三百十六元，但因原告資力不
    佳，無力負擔高額之裁判費，爰依國家賠償法及民法侵權行為之法律關係先請求
    被告連帶賠償原告戊○○、丙○○各一百萬元（其餘損害金額之請求則暫予保留
    ）。
三、對被告抗辯所為之陳述：
  (一)按「道路交通標誌標線號誌設置規則」第廿四條就應設置彎路標誌之情形係以道
    路之設計速率、平曲線半徑及安全停車視距為其設置標準，查系爭路段最高行車
    速率原為每小時五十公里，若系爭事故路段道路平曲線半徑為八十公里以下、安
    全停車視距低於六十五公尺即應設置彎路標誌，被告空言主張系爭迴車路段依設
    計情況而言，其實際視距約在一一○公尺以上，遠高於設置標準，尚無足採。
  (二)台灣桃園地方法院檢察署曾命警依被害人楊志傑駕駛時間至現場測試，測試結果
    載明：由十六點八公里處全程以時速五十公里至該轉彎處無法轉彎通過，若以平
    路五十公里時速至上坡處未加速，至上坡頂段可減速至時速三十公里勉強可轉彎
    通過。如上坡後清楚看到標誌，有作煞車再減速則可安全通過等語，足證原來設
    計之最高行車速率為每小時五十公里顯有不當，縱使被害人確實遵守該速限仍無
    法轉彎通過，則降低最高速限並設置「限５」標誌即屬必要。
  (三)查前述測試結果雖載有十七公里處遠、近光燈均可看到十七點三公里處左轉箭頭
    反光標誌，十七點三公里前一二五公尺及七五公尺處均可清楚看到該標誌等語，
    則事故發生後，不論是測試之警員抑或原告，其等至該路段進行一切測試查驗時
    ，均屬刻意以原已設置之標誌為其目標，因已預知該標誌存在之事實，則其測試
    或查驗結果自不足為被害人發生本件交通事故時該標誌之設置並無欠缺之證據，
    尤其在視線不良之深夜，駕駛者更不可能一目千里，故不得以被害人以外之其他
    人在距離轉彎處前幾百公尺遠處「有機會」看到輔二標誌，即認為系爭肇事路段
    之交通標誌、標線並無欠缺。
  (四)綜前所述，系爭事故路段之標線標誌號誌確有欠缺，被告空言原告之子楊志傑超
    速肇事云云，自應舉證以實其說。退萬步言，縱使被告能舉證證明楊志傑有超速
    情事，至多僅係與有過失之問題，被告仍不能解免其責。
四、證據：提出戶籍謄本、相驗屍體證明書、九十一年八月廿九日東西向北工處函、
    九十一年九月廿三日第一區養工處拒絕賠償理由書、估價單各一件、照片十一張
    （以上均為影本）為證，並聲請調閱台灣桃園地方法院檢察署九十一年度相字第
    五七七號相驗卷宗。
乙、被告東西向北工處方面：
一、聲明：如主文所示。
二、陳述：被告東西向北工處於系爭路段設置標誌均係依道路交通標線標誌號誌設置
    管理規則所為，並經交通部驗收合格，被告東西向北工處對公有公共設施之設置
    並無缺失。
丙、被告第一區養工處方面：
一、聲明：如主文所示。
二、陳述：
  (一)按「公有公共設施之設置或管理有欠缺，致人民生命、身體或財產受損害，國家
    應負賠償責任」，國家賠償法第三條第一項固定有明文，惟依本條項規定請求國
    家賠償，其前提仍須人民生命、身體或財產遭受損害必須與公有公共設施之設置
    或管理之欠缺具有因果關係，亦即人民生命、身體或財產之遭受損害乃由於公有
    公共設施之設置或管理有欠缺所致，國家始負損害賠償責任，故損害之發生若導
    因於人民本身各人行為，與公有公共設施之設置或管理無關，則任意以公有公共
    設施之設置或管理有欠缺為由，訴請國家賠償，無異變相擴大國家賠償法之適用
    ，依法依理即屬不當，與國家賠償法之立法本旨即有違背。
  (二)經查，本件肇事地點係在台六十六線十七點三公里迴車道邊線護欄處，該事故路
    段在通車前施工單位即東西向北工處依「道路交通標誌標線號誌設置規則」第一
    百三十四條之規定，於該路段十五點六公里處，設置最高速限時速五十公里標誌
    乙面，而行車時速五十公里時，車輛為應變而需停止，最短應變視距，依公路路
    線設計規範第三章設計要素第三．三．一最短視距一節所附「最短應變視距表」
    所示，其最短應變視距乃為七十五公尺，而本案經檢察官命警依楊志傑駕車時間
    至現場實際測試結果顯示「在十七公里處遠、近光燈均可看到十七點三公里處左
    轉箭頭反光標誌。十七點三公里前一二五公尺及七十公尺處均可清楚看到該標誌
    」等語。可見車輛駕駛人行經系爭路段，當可於系爭迴轉道前七十五公尺即可清
    楚看到左轉箭頭標誌，如駕駛人遵守速限以時速五十公里以下速度行駛，應變自
    然毫無問題，而不致肇生任何車禍。本路段開放通車迄今，從未有任何僅遵速限
    行駛之車輛，在肇事地點發生事故即屬明證。復參諸事故現場照片及道路交通事
    故調查報告表所示，由楊志傑駕駛之自小客車在現場遺留之煞車痕達十六點八公
    尺，依「汽車煞車距離、行車速度及道路摩擦係數對照表」觀之，單從現場煞車
    痕判斷，肇事時行車時速應在時速六十公里以上，再由現場照片觀察，事故現場
    自小客車撞及水泥護欄後，不僅車頭嚴重損毀，車門、引擎、車窗玻璃等配件散
    落一地，甚至連水泥護欄均遭重撞而破損，可爭肇事當時楊志傑駕車時速遠超過
    六十公里以上，其未遵限速行駛，已甚顯然，此亦有道路交通事故調查報告表上
    肇事原因欄記載「超速失控」可為明證，顯見系爭車禍事故純導因於駕駛人個人
    之超速行為，與公有公共設施之設置或管理無任何關係，原告訴請被告連帶賠償
    ，尚有未合。
  (三)關於肇事路段之設計原理，東西向北工處確係依據交通部頒「道路交通標誌標線
    號誌設置規則」第一百三十四條與「公路路線設計規範」小客車最小轉向軌跡、
    最短停車視距、最短應變視距等規範設計施工，並報上級核准，且系爭路段在通
    車前亦均有會同相關單位及地方政府，辦理三階段通車前之履勘，在檢討改善缺
    失確認安全無虞始開放通車，故本件設計、施工、監造、驗收均符法令規定，公
    有公共設施之設置或管理，顯無欠缺之情事。
  (四)原告雖另舉本案發生後，被告乃於肇事路段加設「警２」等標誌事，以證被告於
    系爭路段設置之交通標誌、標線確有不足之情事。惟查，原告所舉被告應設置之
    標誌標線，除「道路交通標誌標線號誌設置規則」第二十二條、第二十四條對彎
    路標誌有明確之設計標準外，其餘標誌、標線均無一定強制性或明確之設置規範
    ，故標誌或設施之增設，即不得做為被告就公有公共設施之設置或管理有所欠缺
    之舉證；復依設置規則第二十四條之規定，於速率六十公里以下，安全停車視距
    小於八十五公尺之路段固應設彎路標誌，惟系爭迴車路段依設計情況言之，實際
    視距約在一一○公尺以上，遠高於應設置之標準，足見系爭肇事路段迴車道位置
    ，並無設置規則第二十四條必須設置彎路標誌之情形，亦即公有公共設施之設置
    或管理，並無欠缺。
  (五)綜前所陳，本件事故之發生在於楊志傑超速失控以致，與公有公共設施設置或管
    理無關，原告執設置或管理欠缺與事故發生有因果關係一節，與事實不符，難認
    有理。
三、證據：提出檢察官相驗報告書、履勘公文及記錄資料各一件、照片三幀（以上均
    為影本）為證。
    理    由
一、原告主張：原告二人之子楊志傑於九十一年三月三十一日晚間，駕駛車號八Ｕ－
    五六二一號自小客車，沿台六十六線由桃園縣觀音鄉往大溪鎮方向行駛，途經該
    路段十七點三公里處之迴轉道時，因系爭路段之施工單位即被告東西向北工處於
    設計、施工時，未於接近本案肇事彎道前之適當地點設置「警２」左彎標誌、「
    警四十九」慢行標誌、「限５」最高速限標誌、反光導標、及白色變體「慢」字
    等標誌及標線，而被告第一區養工處於接管系爭路段後，亦未設置足夠且適當之
    交通標誌標線，致楊志傑無法即時正確辨識彎道之存在，不幸撞擊迴轉道側車道
    護欄，當場死亡，爰依國家賠償法第三條第一項及民法侵權行為之法律關係，請
    求被告連帶賠償原告戊○○及丙○○各一百萬元之損害及法定遲延利息等語。
二、被告則以：伊等於系爭路段十五點六公里處設有最高限速時速五十公里之標誌，
    並於肇事迴轉道處設置有反光輔二標誌，而車輛駕駛人於時速五十公里情況下所
    需之應變視距為七十五公尺，本件經台灣桃園地方法院檢察署檢察官命警至現場
    勘查結果，認：車輛駕駛人得於距離該迴轉道前一百二十五公尺處即可清楚見到
    該輔二標誌，是駕駛人倘依速限駕駛，且注意車前狀況，見安全方向導引標誌後
    減速慢行，即可安全通過系爭迴轉道，伊等對公有公共設施之設置或管理並無欠
    缺，本件係因被害人楊志傑超速駕車，致造成車禍死亡，被告就公共設施之管理
    或設置是並無欠缺等語置辯。
三、原告主張原告二人之子楊志傑於九十一年三月三十一日晚間，駕駛車號八Ｕ－五
    六二一號自小客車，沿台六十六線由桃園縣觀音鄉往大溪鎮方向行駛，途經該路
    段十七點三公里處之迴轉道時，撞及迴車道邊線護欄，楊志傑當場死亡，被告東
    西向北工處及第一區養工處分別為系爭路段之設置及管理機關，原告曾依國家賠
    償法第十條第一項規定，以書面向被告請求損害賠償，經被告東西向北工處於九
    十一年八月二十九日以九一快北勞字第九一○三八七七號函，被告第一區養工處
    以九十一年法賠字第一三號拒絕賠償理由書拒絕理賠在案等事實，業據原告提出
    戶籍謄本、相驗屍體證明書、拒絕賠償理由書等件為證，並為兩造所不爭，自堪
    信為真實。
四、原告另主張被告未於系爭路段設置左彎標誌、最高速限標誌、反光導標及白色「
    慢」字等標誌、標線，有重大疏失，致原告之子楊志傑死亡，被告自應負賠償之
    責云云。經查：
  (一)按公有公共設施因設置或管理有欠缺，致人民生命、身體或財產受損害者，國家
    應負損害賠償責任，國家賠償法第三條第一項定有明文。所謂公共設施有欠缺者
    ，係指公共設施建造之初，即存有瑕疵而言；管理上有欠缺者，係指公共設施建
    造後未妥善保管，怠於維修致該物發生瑕疵而言。此項國家賠償責任之發生，必
    須客觀上公有公共設施之設置或管理有欠缺為前提，倘國家對於公有公共設施之
    設置或管理並無欠缺，縱人民受有損害，國家自不負賠償責任。
  (二)查本件車禍係發生在台六十六線快速道路十七點三公里迴轉車道處，被告在該迴
    轉處設有「輔２」安全方向導引標誌，並在該路段十五點六公里處設有限速五十
    公里之最高速限標誌等情，為兩造所不爭，並有道路交通事故調查報告表一件附
    於台灣桃園地方法院檢察署九十年度相字第五七七號相驗卷宗可稽。又經台灣桃
    園地方法院檢察署檢察官命桃園縣警察局楊梅分局派員於晚間十一時（即系爭車
    禍發生之時間）至系爭路段勘查現場路況及道路標誌情形，結果為：1.於十七公
    里處遠、近光燈均可看到十七點三公里處左轉箭頭反光標誌；十七點三公里前一
    百二十五公尺及七十公尺處均可清楚看到該標誌。2.由十六點八公里處全程以時
    速五十公里速度至該轉彎處無法轉彎通過；若以平路五十公里時速至上坡處未加
    速，至上坡頂段可減速至時速三十公里勉強可轉彎通過；如上坡後清楚看到標誌
    ，有做煞車則可安全通過，有桃園縣警察局楊梅分局九十一年五月七日楊警分刑
    字第八八九六之一號函一件及照片八幀附於前揭相驗卷可稽，足見被告辯稱確有
    於系爭路段設置「輔２」標誌，且車輛駕駛人於行至系爭肇事地點前即可清楚看
    到該標誌乙節，應堪採信。
  (三)原告雖主張桃園縣警察局員警至系爭路段進行一切測試查驗時，均屬刻意以原已
    設置之標誌為其目標，因已預知該標誌存在之事實，則其測試或查驗結果尚不足
    為被害人發生本件交通事故時該標誌之設置並無欠缺之證據云云。按汽車行駛時
    ，駕駛人應注意車前狀況，並隨時採取必要之安全措施，道路交通安全規則第九
    十四條定有明文，則車輛駕駛人本應注意車前狀況，並隨時採取必要之安全措施
    再觀諸桃園縣警察局於九十一年四月二十九日晚間十一時在系爭路段拍攝之照片
    ，於距離系爭肇事地點前一百二十五公尺處可見前方有反光黃色標誌，於九十五
    公尺已可清楚見「輔２」安全方向引導標誌。又事故發生當時，「輔２」標誌雖
    僅設置二面，然系爭路段於迴轉道前均為直線路段，夜間開啟大燈，該反光板之
    反光必定極為明顯，依一般人之注意程度，實無未加注意之可能，而仍可清楚辨
    識係安全方向引導標誌。復查，被告於系爭路段十五點六公尺處設置最高限速五
    十公里之標誌，車輛駕駛人固得以時速五十公里之速度行駛系爭路段，然其見「
    輔２」安全方向引導標誌，自應知前有直角彎道，而減速慢行，再依交通部六十
    六年十月二十七日交路（六六）字第一○二七五號函所公布之「汽車行車距離及
    反映距離一覽表」，駕駛人一般平均反應力，為四分之三秒，則車輛駕駛人以時
    速五十公里行駛，其反應距離為十點四公尺，煞滑停止距離為十一點五公尺（本
    件為新築、乾燥道路），即自眼觀、經大腦、用腳煞車至完全煞停之安全煞車距
    離為二十一點九公尺，而系爭輔２標誌於距離迴轉道前九十五公尺處即可清楚看
    見，已如前述，則車輛駕駛人倘依速限行駛，於系爭迴轉道前九十五公尺處見有
    前揭「輔２」標誌，自有足夠之時間反應減速慢行，甚且煞停，又經警至現場測
    試結果，車輛駕駛人如上坡後清楚看到標誌，有作煞車即可安全通過系爭肇事彎
    道，顯見被告既已於足夠煞車距離設置安全方向引導標誌，用以表示該處有直角
    彎道，促使車輛駕駛人減速慢行，引導行駛安全方向，並搭配反光標誌，以促進
    夜間行車安全，尚難認被告設置或管理公有公共設施有欠缺。
  (四)至原告主張被告疏未設置左彎標誌、慢行標誌、最高速限標誌、反光導標及白色
    「慢」字體等標誌及標線乙節，茲分述如下：
    1.左彎標誌：
      按彎路標誌分為右彎標誌及左彎標誌，用以促使車輛駕駛人減速慢行，道路交
      通標誌標線號誌設置規則第二十四條固定有明文。然查，被告既已於足夠之安
      全煞車距離設置「輔２」標誌，即足以提醒車輛駕駛人前有彎道，應減速慢行
      ，尚難謂被告有再設置左彎標誌之必要。
    2.慢行標誌：
      按慢行標誌，用以促使車輛駕駛人減速慢行。設於道路發生特殊情況，影響行
      車安全路段將近之處，道路交通標誌標線號誌設置規則第五十四條定有明文，
      則設置「慢行標誌」之目的即在於提醒車輛駕駛人減速慢行。查被告於系爭路
      段十七點三公里處設置有「輔２」安全方向導引標誌，該標誌之功能除引導行
      駛安全方向外，並具有促使車輛駕駛人減速慢行之功能，此觀諸同規則第一百
      三十四條之規定自明，又車輛駕駛人於肇事地點前九十五公尺處即可清楚看到
      該「輔２」標誌，而該標誌亦具有促使車輛駕駛人減速慢行之效用，尚難認被
      告未設置慢行標誌，即謂其設置或管理尚有缺失。
    3.最高速限標誌：
      查被告已於系爭路段十五點六公里處設置五十公里之標誌，此為兩造所不爭，
      則十五點六公里後之路段最高限速即為每小時五十公里，原告主張被告應於接
      近肇事地點即十七公里處再設置最高速限標誌云云，尚無足採。另原告主張以
      時速五十公里駕駛車輛，並無法通過系爭迴轉彎道云云，然查，所謂最高限速
      係指該路段最高得以時速五十公里之速度行駛，車輛駕駛人見有標誌安全引導
      標誌，自應減速慢行，而非仍以時速五十公里之速度通過該彎道，又經警至現
      場測試，車輛駕駛人依時速五十公里駕駛，於上坡見「輔２」標誌，若有煞車
      即可安全通過該彎道，已如前述，自難認被告限定系爭路段之最高速限為時速
      五十公里有何缺失。
    4.反光導標：
      按反光導標用以標識道路上之彎道、危險路段、路寬變化、路段及路上有障礙
      物體，以促進夜間行車安全，前揭設置規則第一百六十二條固定有明文。然查
      ，該設置之目的在於使車輛駕駛人知悉前方有彎道，並以反光標誌促使夜間駕
      駛人注意，查本件被告所設置之「輔２」標誌確已以反光方式為之，應足以提
      醒車輛駕駛人該處有直角彎道，而無再設置反光導標之必要。
    5.慢字體：
      按「慢」字，用以警告車輛駕駛人前面路況變遷，應減速慢行。查本件被告既
      已設置有「輔２」標誌，足以提醒車輛駕駛人減速慢行，尚難認其等未劃設「
      慢」字體為設置或管理上有缺失。
    6.至被告交通部公路總局第一區養護工程處經系爭車禍後，於系爭地點增設「警
      ２」左彎標誌、「限５」最高速限標誌（將速限由時速五十公里降為二十五公
      里）、多面「輔２」安全方向導引標誌，於接近彎道處寫有「前方迴轉道」等
      字樣，且於彎道處劃設路旁障礙物體線，然此乃被告第一區養工處事後之權宜
      措施，自不得以此倒果為因，任意推定被告就未設置前揭號誌係就公有公共設
      施之設置及管理有欠缺。
五、況查，系爭事故發生後，楊志傑駕駛之自小客車於肇事現場留有煞車痕十六點八
    公尺，且該自小客車於撞擊後，車頭嚴重內凹、引擎零件散落一地，有道路交通
    事故調查報告表及現場照片八幀附於前揭相驗卷宗可佐，觀諸汽車煞車距離、行
    車速度對照表及道路摩擦係數對照表，以煞車距離十六點八公尺換算，系爭自小
    客車之時速應為六十公里，又楊志傑急煞十六點八公尺後非但未能煞停，反撞及
    路旁護欄，致車頭嚴重毀損，顯見楊志傑肇事時之行車速度顯逾六十公里。又系
    爭路段之速限為五十公里，且於迴轉處設置有「輔２」標誌，自足以警示車輛駕
    駛人「前方有直角彎道」，如駕駛人原以時速五十公里駕駛，注意車前狀況，自
    應於距離系爭事故地點九十五公尺前即得注意有該標誌，及時煞停或減速慢行，
    殊無危險之虞，則本件車禍之發生，係因楊志傑夜間駕車未注意車前狀況，超速
    疾駛致肇事，與肇事地點交通號誌之設置應無因果關係存在，原告請求國家賠償
    ，洵屬無據。
六、綜上所述，被告抗辯其對系爭肇事地點之公有公共設施之設置、管理並無缺失等
    情，堪予採信，原告又未能舉證證明事故之發生與公有公共設施之設置、管理有
    欠缺二者間有相當因果關係存在。從而，原告主張依國家賠償法第三條及民法侵
    權行為之法律關係，請求被告連帶賠償原告戊○○、丙○○各一百萬元及法定遲
    延利息，自非正當，應予駁回。原告之訴既經駁回，其假執行之聲請亦失所附麗
    ，應併予駁回。
七、據上論結，本件原告之訴為無理由，依民事訴訟法第七十八條、第八十五條第一
    項，判決如主文。
中      華      民      國    九十二    年      五      月    二十一    日
                                        臺灣桃園地方法院民事第二庭
~B法  官  劉佩宜  游紅桃
右為正本係照原本作成
如對本判決上訴須於判決送達後廿日內向本院提出上訴狀
中      華      民      國    九十二    年      五      月    二十一     日
~B書  記  官  吳仁心


司法院資訊處製作；財團法人民間司法改革基金會備份。
